【裁判字號】    98,訴緝,456
【裁判日期】    981209
【裁判案由】    違反商業會計法等
【裁判全文】
臺灣臺中地方法院刑事判決             98年度訴緝字第456號
公  訴  人  臺灣臺中地方法院檢察署檢察官
被      告  乙○○
                    （現於臺灣臺中監獄臺中分監執行）
上列被告因違反商業會計法等案件，經檢察官提起公訴（97年度
偵字第13312號），本院判決如下：
    主    文
乙○○共同犯商業會計法第七十一條第一款之填製不實罪，累犯
，處有期徒刑肆月，如易科罰金，以銀元參佰元即新臺幣玖佰元
折算壹日，減為有期徒刑貳月，如易科罰金，以銀元參佰元即新
臺幣玖佰元折算壹日。
    犯罪事實及理由
一、乙○○前因施用毒品罪，經判處有期徒刑8 月確定，於民國
    94年12月12日執行完畢，仍不知悔改，應自稱「林」姓成年
    男子之邀，以每月新臺幣15000元之代價，於95年3月28日變
    更登記為設於臺中市○○路○段10號11樓之2富強興實業有限
    公司（下稱富強興公司）之名義負責人，係商業會計法上之
    商業負責人，並委由不知情之會計師事務所人員於同年4 月
    11日領用富強與公司之統一發票後，即與該公司之實際負責
    人林姓成年男子共同基於填製不實會計憑證及幫助他人逃漏
    稅捐之犯意聯絡，明知富強興公司於95年4月至同年6月（起
    訴書誤植為95年2月至同年8月）間，並未實際銷貨予附表一
    所示之公司，仍由林姓成年男子於不詳時、地填製如附表一
    所示之不實會計憑證即統一發票予附表一所示之公司，充作
    該等公司之進項憑證而行使之，使該等公司憑以扣抵銷項稅
    額，以此不正當之方法幫助該等公司逃漏稅捐，足以生損害
    於稅捐機關對稅捐課稅之公平及正確性，復明知富強興公司
    於同時間，並未實際向附表二所示之公司進貨，竟取得附表
    二所示之公司開立之統一發票，藉此規避稅捐機關之查緝其
    填製不實發票而幫助逃漏稅捐之行為。
二、按現行刑事訴訟法為保障被告之反對詰問權，排除具有虛偽
    危險性之傳聞證據，以求實體真實之發見，於該法第159 條
    第1 項明定被告以外之人於審判外之言詞或書面陳述，除法
    律有規定者外，不得作為證據。而刑事訴訟法第159條之1至
    159條之4有傳聞法則之例外規定，且被告以外之人於審判外
    之陳述，雖不符前4 條之規定，而經當事人於審判程序同意
    作為證據，法院審酌該言詞陳述或書面陳述作成時之情況，
    認為適當者，亦得為證據；當事人、代理人或辯護人於法院
    調查證據時，知有第159條第1項不得為證據之情形，而未於
    言詞辯論終結前聲明異議者，視為有前項之同意，刑事訴訟
    法第159條之5定有明文。本件檢察官、被告並未就以下被告
    以外之人於審判外之陳述有所爭執，且迄於言詞辯論終結前
    ，均未主張有刑事訴訟法第159條第1項不得為證據之情形，
    是應認已同意作為證據，且經本院審酌後，認無不適當之情
    形，應認均有證據能力，合先敘明。
三、上開犯罪事實有經濟部檢送之富強興公司變更登記表、股東
    同意書、委託書、台中市政府營利事業統一發證設立變更登
    記申請書、營業人訪問說明單、統一發票購票證領用書、委
    託書、領用統一發票商號查詢、財政部臺灣省中區國稅局進
    銷項憑證明細資料表、專案申請調檔統一發票查核清單等在
    卷可稽，並據被告乙○○供承不諱，足徵被告之自白與事實
    相符，本件事證明確，被告犯行堪以認定。
四、按被告行為後，刑法於94年2月2日修正公布，95年7月1日施
    行，(1)第28條原規定：「2 人以上共同『實施』犯罪之行為
    者，皆為正犯。」，修正為：「2 人以上共同『實行』犯罪
    之行為者，皆為共同正犯」，乃因原「實施」之概念，包含
    陰謀、預備、著手及實行等階段，故修正為僅共同實行犯罪
    行為者，始成立共同正犯。是新法共同正犯之範圍顯然縮小
    ，而排除「陰謀共同正犯」、「預備共同正犯」之適用，被
    告不論依修正前後之規定，皆成立共同正犯，依刑法第2 條
    第1 項前段，應依修正前第28條規定論以共同正犯（最高法
    院97年度台上字第104號判決意旨參照）。(2)第33條第5款罰
    金刑提高為「新臺幣1 千元以上，以百元計算之」，原規定
    係「1元以上」，配合刑法施行法第1條之1 規定，則修正前
    之最低罰金刑為新臺幣3 元，比較修正前、後之刑罰法律，
    自以行為時法有利於被告，是綜合比較上開修正前後之規定
    ，應適用行為時法。又關於易科罰金折算之標準，刑法第41
    條第1項同時修正施行，將「得以1元以上3元以下折算1日」
    ，提高為「得以新臺幣1千元、2千元或3千元折算1日」，而
    行為時之易科罰金折算標準，修正前罰金罰鍰提高標準條例
    第2條前段（現已刪除）規定，就其原定數額提高為100倍折
    算1日，則行為時之易科罰金折算標準，最高應以銀元300元
    折算1日，經折算為新臺幣後，應以新臺幣900元折算為1 日
    ，經比較修正前、後之規定，修正後之規定並未較有利於被
    告，依刑法第2條第1項前段，應適用修正前規定，定其折算
    標準。
五、按統一發票乃證明交易事項之經過而為造具記帳憑證所根據
    之原始憑證，如商業負責人以明知為不實之事項而開立不實
    之統一發票，係犯商業會計法第71條第1 款之明知為不實之
    事項而填製會計憑證罪，為刑法第215 條業務上登載不實文
    書罪之特別規定，依特別法優於普通法之原則，自應優先適
    用商業會計法第71條第1款論處，而無適用刑法第215條之餘
    地（最高法院94年度台非字第98號判決意旨參照）。核被告
    所為，係犯商業會計法第71條第1 款之填製罪及稅捐稽徵法
    第43條第1 項之幫助逃漏稅捐罪，其就上開犯行與林姓成年
    男子間有犯意之聯絡及行為之分擔，為共同正犯（林姓成年
    男子雖不具商業負責人之身分，惟依刑法第31條第1 項之規
    定，仍應論以共同正犯）。其先後多次填製不實會計憑證及
    幫助納稅義務人逃漏稅捐之犯行，係於密集期間內以相同之
    方式持續進行，未曾間斷，是此等犯行，本即具有反覆、延
    續實行之特徵，從而在行為概念上，縱有多次填製不實會計
    憑證及幫助逃漏稅捐之行為，仍應評價認係一罪，而填製不
    實會計憑證交付他人而幫助他人逃漏稅捐，依社會通念，應
    認係基於同一犯罪故意而實行一犯罪行為，為想像競合犯，
    應從一重之填製不實會計憑證罪處斷，公訴人認應論以連續
    犯及牽連犯，容有未洽。另被告前因施用毒品罪，經判處有
    期徒刑8 月確定，於94年12月12日執行完畢，有臺灣高等法
    院被告前案紀錄表在卷可憑，其於有期徒刑執行完畢後，5
    年內故意再犯本件有期徒刑以上刑之罪，為累犯，應依法加
    重其刑。爰審酌被告前有施用毒品及詐欺等不法素行，有上
    開前案紀錄表在卷可參，貪圖小利之犯罪動機、目的，填製
    不實之統一發票而幫助其他納稅義務人逃漏稅捐，造成稅捐
    機關租稅徵收之正確性，對財政稅捐秩序之危害，及犯後坦
    承犯行等一切情狀，量處如主文所示之刑，並諭知易科罰金
    之折算標準。又被告上開犯罪之時間，均在96年4 月24日以
    前，合於中華民國96年罪犯減刑條例第2條第1項第3 款之規
    定，又無不得減刑之情形，爰減其刑期至2分之1，並就減得
    之刑，諭知易科罰金之折算標準。
六、依刑事訴訟法第299條第1 項前段，商業會計法第71條第1款
    ，稅捐稽徵法第43條第1 項，刑法第2條第1項、第11條前段
    、第55條、修正前刑法第28條、第41條第1 項前段，刑法施
    行法第1條之1，修正前罰金罰鍰提高標準條例第2 條，中華
    民國96年罪犯減刑條例第2條第1項第3款、第7條、第9 條，
    判決如主文。
本案經檢察官甲○○到庭執行職務
中    華    民    國    98    年    12    月    9     日
                  刑事第九庭  審判長法  官  朱光國
                                    法  官  吳幸芬
                                    法  官  林慧英
以上正本證明與原本無異。
如不服本判決應於收受判決後10日內向本院提出上訴書狀，並應
敘述具體理由；其未敘述上訴理由者，應於上訴期間屆滿後20日
內向本院補提理由書（均須按他造當事人之人數附繕本）「切勿
逕送上級法院」。
                                    書記官  廖碩薇
中    華    民    國    98    年    12    月    9     日
附表一（富強興公司開立之不實統一發票）
┌──┬───────┬────┬────┬─────┬─────┐
│編號│ 公司名稱     │發票年月│發票張數│銷售額    │營業稅額  │
├──┼───────┼────┼────┼─────┼─────┤
│ 1  │金碧國際有限公│95.05至 │9       │0000000元 │186000元  │
│    │司            │95.06   │        │          │          │
├──┼───────┼────┼────┼─────┼─────┤
│ 2  │華信晶有限公司│95.05   │6       │0000000元 │185382元  │
│    │              │        │        │          │          │
├──┼───────┼────┼────┼─────┼─────┤
│ 3  │聯昇國際行銷有│95.06   │3       │0000000元 │137000元  │
│    │限公司        │        │        │          │          │
├──┼───────┼────┼────┼─────┼─────┤
│ 4  │錸哥菸酒行    │95.04   │6       │0000000元 │75313元   │
│    │              │        │        │          │          │
├──┼───────┼────┼────┼─────┼─────┤
│ 5  │承鈞工業有限公│95.04   │3       │773333元  │38667元   │
│    │司            │        │        │          │          │
├──┴───────┴────┼────┼─────┼─────┤
│合 計                         │27      │00000000元│622362元  │
│                              │        │          │          │
└───────────────┴────┴─────┴─────┘
附表二（富強興公司取得之不實統一發票）
┌──┬───────┬────┬────┬─────┬─────┐
│編號│ 公司名稱     │發票年月│發票張數│銷售額    │營業稅額  │
├──┼───────┼────┼────┼─────┼─────┤
│ 1  │兆鑫寶科技有限│95.04   │3       │0000000元 │120325元  │
│    │公司          │        │        │          │          │
├──┼───────┼────┼────┼─────┼─────┤
│ 2  │長贏企業有限公│95.05至 │8       │0000000元 │164860元  │
│    │司            │95.06   │        │          │          │
├──┼───────┼────┼────┼─────┼─────┤
│ 3  │鑫裕崧有限公司│95.06   │3       │0000000元 │143925元  │
│    │              │        │        │          │          │
├──┼───────┼────┼────┼─────┼─────┤
│ 4  │燊益有限公司  │95.04至 │3       │866675元  │43334元   │
│    │              │95.05   │        │          │          │
├──┼───────┼────┼────┼─────┼─────┤
│ 5  │新世代食品有限│95.04   │1       │249524元  │12476元   │
│    │公司          │        │        │          │          │
├──┴───────┴────┼────┼─────┼─────┤
│ 合計                         │18      │0000000元 │484920元  │
│                              │        │          │          │
└───────────────┴────┴─────┴─────┘
附錄論罪科刑法條
商業會計法第71條第1款
商業負責人、主辦及經辦會計人員或依法受託代他人處理會計事
務之人員有下列情事之一者，處5 年以下有期徒刑、拘役或科或
併科新臺幣60萬元以下罰金：
一、以明知為不實之事項，而填製會計憑證或記入帳冊。
稅捐稽徵法第43條第1項
教唆或幫助犯第41條或第42條之罪者，處3 年以下有期徒刑、拘
役或科新台幣6萬元以下罰金。


司法院資訊處製作；財團法人民間司法改革基金會備份。
